臺灣臺中地方法院刑事判決             100年度訴字第2348號
公  訴  人  臺灣臺中地方法院檢察署檢察官
被      告  冀靖宇
上列被告因違反毒品危害防制條例案件，經檢察官提起公訴（10
0 年度毒偵字第2111號），被告於準備程序中為有罪陳述，經本
院合議庭裁定由受命法官依簡式審判程序獨任審理，判決如下：
    主    文
冀靖宇施用第一級毒品，累犯，處有期徒刑玖月。
    犯罪事實
一、冀靖宇前於民國87年間因施用毒品案件，經本院以87年度訴
    字第636 號裁定送觀察、勒戒後，因認無繼續施用毒品之傾
    向，於87年8 月14日釋放（指揮書執畢日期為87年9 月4 日
    ），並經本院於87年10月20日以87年度訴字第636 號為免刑
    判決確定；又於88年間因施用毒品案件，經本院裁定送觀察
    、勒戒後，因認有繼續施用毒品之傾向，再經本院以88年度
    毒聲字第1889號裁定令入戒治處所施以強制戒治，於88年10
    月13日停止戒治釋放（指揮書執畢日期為89年3 月22日）；
    另於89年間因施用毒品案件，經本院以89年度毒聲字第6926
    號裁定令入戒治處所施以強制戒治，於90年10月26日停止戒
    治釋放（指揮書執畢日期為91年1 月11日）；再於5 年內之
    93年間因施用毒品案件，經本院以93年度訴字第2479號判決
    判處有期徒刑1 年4 月、8 月，應執行有期徒刑1 年10月確
    定；另於98年間因施用毒品案件，經臺灣高等法院臺中分院
    以99年度上訴字第423 號判決判處有期徒刑6 月確定，於10
    0 年2 月15日縮刑期滿執行完畢。
二、詎冀靖宇仍不知悔改，明知海洛因係屬毒品危害防制條例第
    2 條第2 項第1 款所定之第一級毒品，不得持有、施用，竟
    於前開強制戒治執行完畢釋放後，5 年內之93年間再犯施用
    毒品之罪，經以上開判決判處有罪確定後，基於施用海洛因
    之犯意，於100 年4 月24日下午6 時許，在其位於臺中市西
    屯區○○○路○ 段202 巷15弄4 號之住處，以將海洛因摻入
    注射針筒內注射身體之方式，施用第一級毒品海洛因1 次。
    嗣於100 年4 月27日晚間7 時50分許，在臺中市○里區○○
    路○ 段日新巷48弄路口，因形跡可疑為警攔檢盤查，在其上
    開施用第一級毒品海洛因之犯罪未為有偵查權限之機關或人
    員發覺前，冀靖宇於警詢中即主動供述其上開施用海洛因之
    犯行，並同意接受採集尿液送驗，檢驗結果亦呈嗎啡陽性反
    應，而查悉上情。
三、案經臺中市政府警察局霧峰分局移送臺灣臺中地方法院檢察
    署檢察官偵查起訴。
    理    由
一、本件被告冀靖宇所犯係死刑、無期徒刑、最輕本刑為3 年以
    上有期徒刑以外之罪，其於準備程式中就被訴事實為有罪之
    陳述，經受命法官告知簡式審判程式之旨，並聽取公訴人及
    被告之意見後，本院合議庭認為適宜由受命法官獨任進行簡
    式審判程式，依刑事訴訟法第273 條之1 第1 項規定，裁定
    由受命法官獨任進行審判程式，合先敘明。
二、上開犯罪事實，業據被告冀靖宇於警詢、偵查中及本院準備
    程序、審理時坦承不諱，且被告為警所採集之尿液經送詮昕
    科技股份有限公司檢驗結果，呈嗎啡陽性反應，有詮昕科技
    股份有限公司100 年5 月16日出具之濫用藥物尿液檢驗報告
    、尿液採證同意書及臺中市政府警察局霧峰分局毒品尿液真
    實姓名對照表各1 份附卷可稽（見警卷第6 至8 頁），復有
    職務報告1 份在卷可稽（見警卷第2 頁），是被告之自白核
    與事實相符，應堪採信。本案事證明確，被告施用第一級毒
    品1 次之犯行，洵堪認定。
三、按施用第一、二級毒品為犯罪行為，毒品危害防制條例第10
    條定有處罰明文。故施用第一、二級毒品者，依前揭規定本
    應科以刑罰。惟基於刑事政策，對合於一定條件之施用者，
    則依同條例第20條、第23條之規定，施以觀察、勒戒及強制
    戒治之保安處分。又毒品危害防制條例於92年7 月9 日修正
    公布，自93年1 月9 日施行，其中第20條、第23條將施用毒
    品之刑事處遇程序，區分為「初犯」及「5 年內再犯」、「
    5 年後再犯」。依其立法理由之說明：「初犯」，經觀察、
    勒戒或強制戒治後，應為不起訴處分或不付審理之裁定；經
    觀察、勒戒或強制戒治執行完畢釋放後，「5 年內再犯」者
    ，因其再犯率甚高，原實施之觀察、勒戒及強制戒治既已無
    法收其實效，爰依法追訴或裁定交付審理。至於經觀察、勒
    戒或強制戒治執行完畢釋放後，「5 年後再犯」者，前所實
    施之觀察、勒戒或強制戒治已足以遮斷其施用毒品之毒癮，
    為期自新及協助其斷除毒癮，仍適用「初犯」規定，先經觀
    察、勒戒或強制戒治之程序。從而依修正後之規定，僅限於
    「初犯」及「5 年後再犯」二種情形，始應先經觀察、勒戒
    或強制戒治程序。倘被告於5 年內已再犯，經依法追訴處罰
    ，縱其第3 次（或第3 次以上）再度施用毒品之時間，在初
    犯經觀察、勒戒或強制戒治執行完畢釋放5 年以後，已不合
    於「5 年後再犯」之規定，且因已於「5 年內再犯」，顯見
    其再犯率甚高，原實施觀察、勒戒或強制戒治，已無法收其
    實效，即應依該條例第10條處罰（最高法院97年9 月9 日97
    年度第5 次刑事庭會議決議參照）。經查：被告前於87年間
    因施用毒品案件，經本院以87年度訴字第636 號裁定送觀察
    、勒戒後，因認無繼續施用毒品之傾向，於87年8 月14日釋
    放（指揮書執畢日期為87年9 月4 日），並經本院於87年10
    月20日以87年度訴字第636 號為免刑判決確定；又於88年間
    因施用毒品案件，經本院裁定送觀察、勒戒後，因認有繼續
    施用毒品之傾向，再經本院以88年度毒聲字第1889號裁定令
    入戒治處所施以強制戒治，於88年10月13日停止戒治釋放（
    指揮書執畢日期為89年3 月22日）；另於89年間因施用毒品
    案件，經本院以89年度毒聲字第6926號裁定令入戒治處所施
    以強制戒治，於90年10月26日停止戒治釋放（指揮書執畢日
    期為91年1 月11日）；再於5 年內之93年間因施用毒品案件
    ，經本院以93年度訴字第2479號判決判處有期徒刑1 年4 月
    、8 月，應執行有期徒刑1 年10月確定等情，有臺灣臺中地
    方法院檢察署刑案資料查註紀錄表、全國施用毒品案件紀錄
    表及臺灣高等法院被告前案紀錄表各1 份在卷可憑，是依上
    開說明，被告於前述強制戒治執行完畢釋放後5 年內，再犯
    施用毒品罪，經法院判決有罪確定後，復犯本件施用第一級
    毒品之犯行，本件犯行距前揭強制戒治執行完畢釋放後雖逾
    5 年，惟核與毒品危害防制條例第20條第3 項所定「5 年後
    再犯」之立法意旨不符，揆諸上開說明，仍應予追訴、處罰
    。
四、核被告冀靖宇所為，係犯毒品危害防制條例第10條第1 項之
    施用第一級毒品罪。其持有第一級毒品海洛因之低度行為，
    為施用第一級毒品海洛因之高度行為所吸收，不另論罪。又
    被告於98年間因施用毒品案件，經臺灣高等法院臺中分院以
    99年度上訴字第423 號判決判處有期徒刑6 月確定，於100
    年2 月15日縮刑期滿執行完畢乙節，有上開前案紀錄表1 份
    在卷可憑，其於徒刑執行完畢後，5 年內故意再犯本件有期
    徒刑以上之本罪，為累犯，應依刑法第47條第1 項之規定，
    加重其刑。另被告於100 年4 月27日晚間7 時50分許，在臺
    中市○里區○○路○ 段日新巷48弄路口，因形跡可疑為警攔
    檢盤查時，並無查扣得任何毒品或供施用毒品之工具，且被
    告在承辦警員未發現有確切之根據得為合理懷疑其犯罪前，
    即於警詢時主動供述其上開施用海洛因之犯行，並同意接受
    採集尿液送驗而願接受裁判乙節，有上開職務報告、被告於
    警詢之調查筆錄、上開採集尿液鑑定同意書、本院電詢承辦
    警員李易誠之電話紀錄表各1 份在卷可憑（見警卷第2 至4
    頁、第6 頁、本院卷第14頁），是以被告對於未經發覺之犯
    罪自首而接受裁判，合於刑法第62條前段規定之自首要件，
    爰依法減輕其刑，並依刑法第71條第1 項規定先加後減之。
    爰審酌被告前經觀察、勒戒及強制戒治程序執行完畢，且曾
    因施用毒品案件經法院判處罪刑後，有上開前案紀錄表可參
    ，仍未能徹底戒絕毒品，再犯本件施用第一級毒品犯行，足
    見其戒絕毒癮之意志不堅，未能體悟施用毒品對自己、家人
    造成之傷害及社會之負擔，惟念其犯後尚知坦承犯行，態度
    良好，及施用毒品乃戕害自身健康，尚未直接危害他人，反
    社會性不高等一切情狀，量處如主文所示之刑，以資懲儆。
據上論斷，應依刑事訴訟法第273 條之1 第1 項、第299 條第1
項前段，毒品危害防制條例第10條第1 項，刑法第11條前段、第
47條第1 項、第62條前段，判決如主文。
本案經檢察官戚瑛瑛到庭執行職務。
中    華    民    國   100    年    10    月    6     日
                  刑事第十一庭  法  官  陳玉聰
以上正本證明與原本無異。
如不服本判決，應於收受送達後10日內向本院提出上訴書狀（應
敘述具體理由並附繕本）。上訴書狀如未敘述理由，應於上訴期
間屆滿後20日內補提理由書於本院。
                                書記官  魏愛玲
中    華    民    國   100    年    10    月    6     日
附錄本判決論罪科刑之法條：
毒品危害防制條例第10條第1項
施用第一級毒品者，處6月以上5年以下有期徒刑。